【裁判字號】    94,勞訴,69
【裁判日期】    950428
【裁判案由】    給付工資等
【裁判全文】
臺灣臺中地方法院民事判決  94年度勞訴字第69號
原      告  乙○○
訴訟代理人  林伸全律師
被      告  東慧國際諮詢顧問股份有限公司
法定代理人  丙○○
訴訟代理人  蔡譯智律師
上列當事人間請求給付工資等事件，本院於民國95年4 月19日言
詞辯論終結，判決如下：
    主      文
被告應給付原告新台幣貳萬肆仟元，及自民國九十四年八月九日
起至清償日止，按週年利率百分之五計算之利息。
原告其餘之訴駁回。
訴訟費用由被告負擔四十分之一，餘由原告負擔。
本判決原告勝訴部分，得假執行。但被告如以新台幣貳萬肆仟元
為原告預供擔保，得免為假執行。
原告其餘假執行之聲請駁回。
    事實及理由
甲、程序方面:
  一、按訴狀送達後，原告不得將原訴變更或追加他訴；但擴張
      或減縮應受判決事項之聲明者，不在此限；民事訴訟法第
      255 條第1 項第3 款訂有明文。本件原告起訴主張被告應
      給付原告新臺幣（下同）92萬2,500 元及自起訴狀繕本送
      達翌日起至清償日止，按週年利率5%計算之利息。嗣於民
      國94年10月14以民事準備書狀減縮為被告應給付原告85萬
      8,948 元，及自起訴狀繕本送達翌日起至清償日止，按週
      年利率5%計算之利息，核係屬民事訴訟法第255條第1項第
      3款所謂減縮應受判決事項之聲明，依前揭之說明，亦應
      予以准許。
  二、被告起訴時之法定代理人原為劉慶聰，訴訟繫屬中被告之
      法定代理人已變更為丙○○，有東慧公司基本資料查詢1
      份附卷可稽，原告法定代理人丙○○聲明承受訴訟，於法
      並無不合。
乙、實體方面:
壹、兩造陳述及聲明：
  一、原告主張: 原告自90年5月2日起在被告公司任職，由被告
      公司派遣原告至訴外人東信電信股份有限公司（以下簡稱
      東信公司）擔任駕駛員，日薪1,500元，兩造數度簽署短
      期之定期工作契約，惟實際上係屬不定期工作契約，而原
      告經東慧公司經理趙蕃告知94年5月31日契約到期不再續
      約，嗣在東信公司甲○○副理口頭告知後，仍繼續工作至
      94年6月3日，惟因恐被告公司不願給付工資而停止上班。
      被告公司於原告任職期間，僅依原告實際工作日數按日薪
      1,500元給付工薪，而未依法給付(1)426日例假工資63萬9,
      000元 (原告任職期間，90、91、92、93、94年度之例假
      日分別為70、104、104、104、44天，合計為426天，工資
      為63萬9,000元，計算式:1,500x426=63 萬9,000)、(2)35
      日休假工資5萬2,500元 (原告任職期間，90、91、92、93
      、94年度之例假日分別為3、9、10、6、7天，合計為35天
      ，工資為5萬2,500元，計算式:1,500x35=5 萬2,500)、(3)
      34日特別休假5萬1,000元 (原告任職期間，依法享有90、
      91、92、93、94年度之特別休假分別為0、7、7、10、10
      天，合計為34天，工資為5萬1,000元，計算式:1,500x34=
      5萬1,000)，原告所得請求之休假工資共計為74萬2,500元
      。(5)另被告公司自90年5月2日原告任職日起，即未依法發
      放休假工資，為此本於勞動基準法（以下稱勞基法）第14
      條第1項第5款之規定，依法不經預告以起訴狀繕本之送達
      終止兩造勞動契約，並依勞基法第14條第4項準用第17條
      規定請求相當於4個月平均工資之資遣費18萬元 (計算式
      :17 萬4,672/6x4=11萬6,448)，亦即東慧公司應給付休假
      工資74萬2,500元及資遣費11萬6,448萬元，合計為85萬
      8,94 8元等語。並聲明: (一)被告應給付原告85萬8,948元
      整及自起訴狀繕本送達翌日起至清償日止，按週年利率5%
      計算之利息。(二)原告願供擔保，請准予宣告假執行。
  二、被告則以: (1)被告始終依兩造契約約定給付原告工資，從
      未積欠工資，是原告不得主張依勞基法第14條第1項第5款
      終止契約，且被告於94年5月27日已告知原告終止勞動契
      約，原告亦於94年5月31日離職，兩造已合意終止勞動契
      約，且原告於94年6月3日亦未交辦即自行離職而無正當理
      由連續曠職3日以上，被告已依勞基法第12條第1項第4及
      第6款終止勞動契約，故原告不得再基於勞基法第14條第1
      項第5款片面終止勞動契約。(2)原告之薪資係按日計薪，
      休假薪資均計入工作日內，原告不得再請求例假及休假工
      資。(3)原告於90、91、92、93、94年度任職期間享有之特
      別休假，其應休而未休，不可歸責於被告，故不得向被告
      請求特別休假之工資，且原告於94年度僅工作1個月，更
      不得請求10日之特別休假。(4)原告平均月工資應以前6 個
      月工資總額除以6等語資為抗辯。並聲明: (一)請求駁回原
      告之訴。(二)如受不利之判決，願供擔保請求宣告免予假執
      行。
貳、本院判斷：
  一、兩造不爭執之事實、證據：
    (一)原告所主張自90年5月2日起至94年5月31日止，由被告派
      遣至訴外人東信公司，兩造數度簽署短期之定期勞動契約
      由原告擔任駕駛員工作之事實，業據其提出與所述相符之
      定期工作契約影本2份為證，復為被告所不爭執，自堪認
      為真實。
    (二)原告主張於任職期間日薪為1,500元，被告公司依原告實
      際工作天數給付工資之事實，復為被告所不爭執，應為真
      實。
    (三)被告主張其公司經理趙蕃於94年5月27日告知原告，兩造
      定期勞動契約於94年5月31日期滿後不再續約之事實，為
      原告所不爭執，堪信為真實。
    (四)被告主張原告於94年6月1日因訴外人東信公司甲○○副理
      口頭告知至東信公司上班，至同年月3日原告自行離職之
      事實，為原告所不爭執，堪信為真實。
    (五)被告公司以1個月30日，扣除例休假，即工作日數22日，
      乘上原告日薪1,500元，即以每月3萬3,000元作為原告投
      保薪資，此有原告所提勞保資料表原告投保薪資為3萬3,0
      00元可證，復為被告所不爭執，堪信為真實。
    (六)如認原告得請求特別休假之工資，則就特別休假工資每日
      以1,000元計算，且93年度之前的特別休假日數以24日計
      算，兩造均不爭執。
  二、兩造爭執事項：
    (一)原告得否例假及休假之工資？此涉及原告工作日薪1,500
      元，已否將例、休假工作因素計入。
    (二)原告得否請求特別休假之工資？另原告於任職期間特別休
      假未休，是否有可歸責於原告之事由?94 年度之特別休假
      10 天，原告是否可以請領?
    (三)原告可否請求資遣費? 若可，平均月薪應如何計算?
  三、得心證理由：
    (一)按勞基法第9條第1項後段規定「有繼續性工作應為不定期
      契約。」同條第2項規定「定期契約屆滿後，有左列情形
      之一者，視為不定期契約: 一、雖經另訂新約，惟其前後
      勞動契約之工作期間超過90日，前後契約間斷期間未超過
      3日者。」又按查有繼續性工作應為不定期契約，勞動基
      準法第9條定有明文。被告公司所營事業項目之一為人力
      派遣，人力派遣即為被告公司經常性業務，故自不得為配
      合客戶之需求，而與勞工簽訂定期契約（此有行政院勞工
      委員會87年9月14日台勞資二字第051472號函可資參照）
      。本件兩造所簽訂之勞動契約，形式上固為定期契約，惟
      實質上應為不定期契約之法律關係，合先敘明之。
    (二)原告得否請求例假、休假之未休之工資部分：
      1.按勞動契約應有工資之議定、調整、計算、結算及給付
        之日期與方法有關事項; 工資：謂勞工因工作而獲得之
        報酬；包括工資、薪金及按計時、計日、計月、計件以
        現金或實物等方式給付之獎金、津貼及其他任何名義之
        經常性給與均屬之，勞基法施行細則第7條第3款、勞基
        法第2條第3款分別定有明文。又關於新工時制度實施後
        ，勞資雙方所約定之工資給付方式如係按日計酬或按時
        計酬，且明確約定給付及計算方式，其因法定工時制度
        改變，致正常工作時間必須減少以符合法令規定時，雇
        主按實際工作之日數或時數給付工資，尚難謂其違反勞
        動法令。但若勞工與公司間原約定按月計酬，公司片面
        變更為按時或按日計酬，如實際變更契約內容且損及勞
        工之權益時，應事先取得雙方協議（行政院勞工委員會
        90年7月24日台90勞動二字第0026970號函參照）。
      2.查原告前於89年12月13日在訴外人東信公司應徵時，東
        信公司與原告本約定月薪為3萬元，後雙方同意改約定
        為日薪1,500元，以實際工作日給付工資，以每月22 日
        工作日計算，原告每月可領取約3萬3,000元，業據被告
        公司提出東信公司面試品評表可證。嗣改由被告公司派
        遣至東信公司，東信公司要求被告公司依原工資條件即
        每日薪資1,500元，按實際工作日給付薪資予原告，兩
        造均表示同意，此有兩造勞動契約第7項薪資約定: 「
        日薪新臺幣1,500元，次月5日發薪」可證。是兩造就原
        告薪資約定為按日計薪，被告公司按原告實際工作之日
        數給付工資，而例休假之工資平均分攤至各工作日內，
        而於次月5日一併給付，應屬適法。
      3.證人甲○○到庭證稱：「原告原來是在東信公司擔任道
        路測試（基地台訊號測試）的司機，我是在填寫面試品
        評表的時候，才知道原告這個人的，但本件面試時，並
        不是我面試的，而是我的主管面試的，只是面試之後，
        主管找我幫他完成面試品評表，主管會跟我說要給幾分
        ，我填寫好之後再交給主管簽核。本件我當時的主管就
        是張守全。面試完之後，就我的瞭解，原告是有被錄用
        ，所以才需要記載該品評表。我記憶中，一開始原告是
        受僱於東信公司本身，幾個月後才轉到東慧國際那邊。
        至於為何會轉到東慧國際，那是公司的政策，我並不清
        楚。原告在東信公司的薪資結構，就是依據面試品評表
        上所記載。當時公司政策，要招攬人之前，會先填寫人
        力需求單，司機的薪水，當時的月薪就是三萬元，這是
        比照其他測試員的行情。品評表填寫好之後，改為一天
        一千五百元，那不是我改的，該金額應該是我們填寫好
        品評表之後，公司的人力部門認為改以一天一千五百元
        計算比較好才修改的，那樣的修改，好像是因為勞基法
        的規定，改成日薪的話，不能除以三十，而應除以工作
        日數。本件推算原告的工作日數應該是二十一、二十二
        天左右，月薪三萬元，除以二十一、二十二之後，大約
        就是以一千五百元一天的金額計算，這樣乘以實際上班
        的日數，應該也會到三萬元‧‧‧本件就我的瞭解，現
        在在電信業裡面，司機的薪水大約就是三萬元左右，工
        程師（大學畢業）的行情也差不多這樣的行情起薪，司
        機的薪水，如果以日薪計算，換算後應該也是在三萬元
        左右。原告在東信公司任職期間，是歸我調派、管理，
        原告在東信公司期間，每個月的薪水，用日薪一千五百
        元計算，也大約是每月可領三萬元左右，我記得在東信
        那段期間，原告並沒有就薪水的問題抱怨過，後來轉到
        東慧國際後也沒有抱怨過薪水的問題，只是後來幾年，
        原告是有問我說，為何他沒有特休，我告訴原告，他已
        經是東慧國際的員工，所以我無法表示意見」等語。足
        證原告工作之薪資改以日薪1,500元計算時，確實已將
        例、休假之因素考量在內，而該約定既未低於勞基法基
        本工資15,840元，則兩造之約定，自屬適法。
      4.綜上所述，兩造約定按日計薪，既已將例休假之工資平
        均分攤至其他工作日內，則本件原告另請求例、休假工
        資，顯屬無據。
    (三)就特別休假工資部分：
      1.就93年度之前之特別休假工資部分：
        (1)按勞動基準法施行細則第24條第2款、第3款規定：「
          本法第三十八條之特別休假，依左列規定：二  特別
          休假日期應由勞雇雙方協商排定之。三  特別休假因
          年度終結或終止契約而未休者，其應休未休之日數，
          雇主應發給工資。」按勞工在繼續工作滿一定期間後
          ，依勞基法第38條之規定，即有特別休假之權利，亦
          即，勞工繼續工作滿一定要件後，雇主負有給付勞工
          一定日數特別休假之義務，而雇主就該義務之履行（
          即勞工權利之實現）依施行細則之規定，應由勞雇雙
          方協商排定之，即應認雇主負有與勞工協商排定之義
          務。故於勞工已為特別休假請求時，倘因雇主之因素
          致勞工未能休假，就勞工應休未休之日數，雇主應發
          給工資；而於雇主要求勞工休完特別休假，倘勞工個
          人因素不休時，即可認勞工係拋棄該特別休假之權利
          ，自不得請求雇主發給工資。再者，倘勞雇雙方均未
          協商排定特別休假而於年度終了時時，如何處理勞工
          特別休假權利？就此問題，本院認為如雇主已有特別
          休假制度，經告知勞工而勞工不為請求，即可認勞工
          已拋棄該年度之特別休假權利，勞工於年度終了時自
          不得再請求雇主發給工資；惟如雇主一方並無特別休
          假制度（或有特別休假制度然未曾告知勞工該制度，
          致勞工不知行使權利）時，斯時，勞工之所以未能於
          年度終了前行使特別休假權利，係可歸責於雇主之事
          由，自應認勞工可逕主張勞動基準法施行細則第24條
          第3款之規定，請求雇主發給工資。
        (2)本件原告任職期間，均未請休過特別休假，且兩造自
          始未曾協商排定特別休假乙節，已為兩造所不爭執。
          而查其原因係被告方面並無特別休假制度，或係被告
          方面未能告知原告其有特別休假制度致原告無從行使
          該權利，則依上開說明，本件原告於任職期間不能行
          使特別休假之權利，自係可歸責於被告之事由，原告
          自得請求被告發給工資。又本件如認原告得請求特別
          休假之工資，則就特別休假工資每日以1,000元計算
          ，且93年度之前之特別休假日數以24日計算等情，為
          兩造所不爭執，故原告就93年度之前之特別休假，請
          求被告給付24,000元，自屬有據。
      2.就94年度之特別休假工資部分：
        (1)按所謂之特別休假係於年度終結時，按前一年度計算
          之當年度應休未休之日數而言，與次一年度如繼續勞
          動契約時，雇主應另給予之特別休假數日數無涉，該
          次年度之特別休假日數，係以勞動契約關係延續至次
          年度為要件，如於次年度時勞動契約已終止時，自不
          得再依前開法條規定，請求雇主給予次年度得享有之
          特別休假日數。再者，勞工之特別休假應在勞動契約
          有效期間內為之，然勞動契約之終止，如係可歸責於
          雇主之原因時，雇主應發給未休完特別休假日數之工
          資，故當勞動契約終止時，勞工尚未休完之特別休假
          ，如係勞工應休能休而不休者，則非屬可歸責於雇主
          之原因，雇主可不發給未休完特別休假日數之工資。
        (2)本件原告方面並未合法終止其與被告之勞動契約乙節
          ，業如前述，而本件被告則主張兩造間之契約業已合
          意終止或經其以被告曠職為由加以終止，則遑論兩造
          間之勞動契約之終止事由為何，被告方面均無可歸責
          之事由，原告自不得再請求94年度之特別休假工資，
          故就此部分之請求，原告之請求為無理由。
      3.綜上所述，就特別休假之工資，原告之請求於24,000元
        之範圍內為有理由，逾此部分之請求，自屬無據。
    (四)就原告得否請求資遣費部分：
      原告主張另被告公司自90年5月2日原告任職日起，即未依
      法發放休假工資，為此本於勞基法第14條第1項第5款之規
      定，依法不經預告以起訴狀繕本之送達終止兩造勞動契約
      ，並依勞基法第14條第4項準用第17條規定請求資遣費云
      云。故本件本件所應審認者，係主張其依勞動基準法第14
      條第1項第5款規定，終止兩造間勞動契約，是否合法？經
      查，本件原告之薪資係按日計薪，休假薪資均計入工作日
      內，原告不得再請求例假及休假工資乙節，業如前述，則
      本件被告方面自無原告所稱有未依法發放工資之情事，故
      原告即無得依勞基法第14條第1項第5款之規定，終止勞動
      契約之可言。則其據同條第4項準用同法第17條規定，向
      被告公司起訴請求給付資遣費，洵屬無據。又本件原告係
      起訴請求資遣費，自僅須審酌原告主張是否與勞基法所規
      定請求資遣費之要件是否相符即可，至於被告另抗辯其業
      已依曠職之事由合法終止與原告之勞動契約乙節，因與本
      件原告請求無涉，本件就該事由自無審究之必要，附予敘
      明。
  四、從而，原告依勞動基準法第38條及施行細則第24條第3款
      之規定，起訴請求被告給付特別休假工資24,000元，及自
      94年8月9日（起訴狀繕本送達翌日）起至清償日止，按週
      年利率百分五計算之利息，為有理由，應予准許，逾此部
      分之請求，為無理由，應予駁回。
  五、本件係所命給付金額，未逾50萬元之判決，爰依職權宣告
      假執行，並依被告之聲請酌定相當擔保金額，宣告免為假
      執行。至原告敗訴部分，及假執行聲請即失所附麗，應併
      予駁回。
  六、本件為判決基礎之事證已臻明確，兩造其餘攻擊防禦方法
      及所提證據，或聲請調查之證據，經本院審酌後，認為均
      不影響本院前揭審認結論，爰不逐一論駁，併此敘明。
參、據上論結，本件原告之訴為一部有理由，一部無理由，依民
    事訴訟法第第79條、第389條第1項第5款、第392條，判決如
    主文。
中    華    民    國    95    年    4     月    28    日
                  勞工法庭    法  官  李 悌 愷
以上正本係照原本作成。
如對本判決上訴，應於判決送達後20日內向本院提出上訴狀。
中    華    民    國    95    年    4     月    28    日
                              書記官


司法院資訊處製作；財團法人民間司法改革基金會備份。
